臺灣士林地方法院刑事判決　　　　　　　 96年度易字第195號
公　訴　人　臺灣士林地方法院檢察署檢察官
被　　　告　甲○○
　　　　　　　　　　　號5樓
　　　　　　　　　　（另案在臺灣臺北監獄士林分監）
上列被告因詐欺案件，經檢察官提起公訴（95年度偵緝字第862
號），被告於本院準備程序期日就被訴事實為有罪之陳述，經本
院合議庭裁定本案改由受命法官獨任以簡式審判程序進行審理後
，判決如下：
    主  文
甲○○犯幫助詐欺取財罪，處有期徒刑肆月，如易科罰金以銀元
佰元即新台幣玖佰元折算壹日，減為有期徒刑貳月，如易科罰
金以銀元佰元即新台幣玖佰元折算壹日。
    事實及理由
一本件犯罪事實及證據除引用檢察官起訴書之記載外，另補充如
  下：
  (一)被告甲○○前有違反麻醉藥品管理條例、藥事法等前科（於
    本件尚不構成累犯）。
  (二)被告雖知提供金融帳戶予不熟識之人使用，將可能幫助他人
    從事財產犯罪，卻因缺錢花用，竟基於幫助他人詐欺取財之
    不確定犯罪故意，於94年11月7 日至臺北富邦銀行股份有限
    公司南港分行申請開立如起訴書所載帳戶，並於該日取得該
    帳戶存摺及提款卡後，即在臺北縣土城市，以新臺幣3,000
    元之價格，將上開帳戶存摺、提款卡及密碼賣予夏依萍（應
    由檢察官另行偵辦）。
  (三)被告於本院就起訴書及前(二)所述之犯罪事實自白不諱（本院
    96年8月18日準備程序及審理筆錄）。
二論罪科刑
  (一)新舊法比較：
    按被告行為後，刑法於94年2 月2 日修正公布，95年7 月1
    日施行，而刑法施行法亦於95年6 月14日增訂第1 條之1 。
    修正後刑法第2 條第1 項規定：「行為後法律有變更者，適
    用行為時之法律。但行為後之法律有利於行為人者，適用最
    有利於行為人之法律。」，係規範行為後法律變更所生新舊
    法律比較適用之準據法，於新法施行後，應適用修正後刑法
    第2 條第1 項之規定，為「從舊從輕」之比較（此條項規定
    ，僅係新、舊法之比較適用之宣示性指導原則，並非實體刑
    罰法律，自不生行為後法律變更之比較適用問題）。且比較
    時應就罪刑有關之共犯、未遂犯、想像競合犯、牽連犯、連
    續犯、結合犯，以及累犯加重、自首減輕暨其他法定加減原
    因（如身分加減）與加減例等一切情形，綜其全部罪刑之結
    果而為比較（最高法院95年第8 次刑事庭會議決議參照）。
    又比較適用最有利於行為人之法律，應就罪刑有關之一切情
    形，比較其全部之結果，而為一體之適用，不應一部分適用
    新法，一部分適用舊法（最高法院29年上字第964 號判例意
    旨參照）。經查：
    被告行為時刑法第339 條第1 項之法定刑為「5 年以下有
      期徒刑、拘役或科或併科1 千元以下罰金」。查被告行為
      時，刑法分則編各罪所定罰金刑之貨幣單位原為銀元，修
      正前刑法第33條第5 款規定：「罰金：1 元（銀元）以上
      。」，而依罰金罰鍰提高標準條例規定，就72年6 月26
      日前修正之刑法部分條文罰金數額提高2 至10倍，其後修
      正者則不提高倍數，並依現行法規所定貨幣單位折算新臺
      幣條例規定，以銀元1 元折算新臺幣3 元；修正後刑法第
      33條第5 款規定：「罰金：新臺幣1,000 元以上，以百元
      計算之。」，刑法第33條第5 款所定罰金貨幣單位經修正
      為新臺幣後，刑法分則各罪所定罰金刑之貨幣單位亦應配
      合修正為新臺幣，為使刑法分則編各罪所定罰金之最高數
      額與刑法修正前趨於一致，乃增訂刑法施行法第1 條之1
      ：「中華民國94年1 月7 日刑法修正施行後，刑法分則編
      所定罰金之貨幣單位為新臺幣。94年1 月7 日刑法修正時
      ，刑法分則編未修正之條文定有罰金者，自94年1 月7日
      刑法修正施行後，就其所定數額提高為30倍。但72年6 月
      26日至94年1 月7 日新增或修正之條文，就其所定數額提
      高為3 倍。」；從而，刑法分則編各罪所定罰金刑之最高
      數額，於上開規定修正後並無不同，惟修正後刑法第33條
      第5 款所定罰金刑最低數額，較之修正前提高，修正前刑
      法第33條第5 款規定為有利於被告。
    再修正前刑法第30條規定：「幫助他人實行犯罪行為者，
      為幫助犯。雖他人不知幫助之情者，亦同。幫助犯之處罰
      ，得按正犯之刑減輕之。」，而修正後之刑法第30條則規
      定：「幫助他人犯罪者，為從犯。雖他人不知幫助之情者
      ，亦同。從犯之處罰，得按正犯之刑減輕之。」，觀諸修
      正前後幫助犯之規定，僅有文字之修正，無關成立幫助犯
      內容之實質之變更，非屬科刑規範事項之變更，自非法律
      之變更，應逕行適用修正後之規定，附此敘明。
    綜合上述各條文修正前、後之比較，揆諸前揭最高法院決
      議及修正後刑法第2 條第1 項規定之「從舊從輕」原則，
      被告所犯本案，以修正前刑法較有利於被告，應一體適用
      修正前刑法之規定。
  (二)按刑法上之幫助犯，係對於犯罪與正犯有共同之認識，而以
    幫助之意思，對於正犯資以助力，而未參與實施犯罪之行為
    者而言（最高法院75年度台上字第1509號、88年度台上字第
    1270號判決亦同此意旨）。是以，如未參與實施犯罪構成要
    件之行為，且係出於幫助之意思提供助力，即屬幫助犯，而
    非共同正犯。核被告所為，係犯刑法第30條第1項 、第339
    條第1 項之幫助詐欺取財罪。被告係對正犯資以助力而未參
    與犯罪行為之實施，爰依刑法第30條第2 項減輕其刑。
  (三)爰審酌被告素行不佳（有臺灣高等法院被告前案紀錄表在卷
    足稽）、其提供帳戶資料予詐欺集團使用，所為已影響社會
    正常交易安全，增加被害人尋求救濟之困難，並使犯罪之追
    查趨於複雜，危害社會情節甚鉅及其犯罪之動機、目的、手
    段、生活狀況、智識程度暨犯罪後坦承犯行，惟尚未與被害
    人乙○○達成和解，彌補其損害等一切情狀，量處如主文所
    示之刑。又修正前刑法第41條第1 項前段規定：「犯最重本
    刑為5 年以下有期徒刑以下之刑之罪，而受6 個月以下有期
    徒刑或拘役之宣告，因身體、教育、職業、家庭之關係或其
    他正當事由，執行顯有困難者，得以1 元以上3 元以下折算
    1 日，易科罰金。」，而被告行為時之易科罰金折算標準，
    依95年7 月1 日修正條文施行前罰金罰鍰提高標準條例第2
    條前段之規定（該條業經總統於95年5 月17日公布刪除，並
    自95年7 月1 日失效），就其原定數額提高為100 倍折算1
    日，則被告行為時之易科罰金折算標準，應以銀元100 元至
    300 元折算1 日，經折算為新臺幣後，係以新臺幣300 元至
    900 元折算為1 日；惟修正後之刑法第41條第1 項前段則規
    定：「犯最重本刑為5 年以下有期徒刑以下之刑之罪，而受
    6 個月以下有期徒刑或拘役之宣告者，得以新臺幣1,000 元
    、2,000 元或3,000 元折算1 日，易科罰金。」，比較修正
    前後之易科罰金折算標準，依刑法第2 條第1 項前段之規定
    ，應適用修正前刑法第41條第1 項前段及修正前罰金罰鍰提
    高2 標準條例第2 條前段之規定定其易科罰金之折算標準。
    再按中華民國96年罪犯減刑條例第5 條規定：「本條例施行
    前，經通緝而未於中華民國96年12月31日以前自動歸案接受
    偵查、審判或執行者，不得依本條例減刑。」係指於該條例
    施行前經通緝，而未於該條例施行後至96年12月31日前自動
    歸案者，不得依該條例減刑，如係於該條例施行前經通緝，
    並於該條例施行前經緝獲到案者，應不受該條規定不得減刑
    之限制（最高法院81年度台非字第12號判決意旨參照）。本
    件被告偵查中雖經通緝到案，但係於中華民國96年罪犯減刑
    條例施行前即已到案，依首開說明，並無同條例第5 條之適
    用，先予敘明。查本件被告犯罪時間在96年4 月24日以前，
    其所犯之罪，符合中華民國96年罪犯減刑條例有關減刑之規
    定，爰依該條例第2 條第1 項第3 款之規定減其刑期二分之
    一。被告所犯為最重本刑5 年以下有期徒刑以下刑之罪，依
    中華民國96年罪犯減刑條例規定減為6 月以下有期徒刑，爰
    依該條例第9 條之規定並諭知易科罰金之折算標準。
三據上論斷，應依依刑事訴訟法第299 條第1 項前段、第273 條
  之1 第1 項、第310 條之2 、第454 條第2 項，刑法第2 條第
  1 項、第339 條第1 項、第30條、修正前刑法第41條第1 項前
  段，刑法施行法第1 條之1 ，修正前罰金罰鍰提高標準條例第
  2 條，中華民國96年罪犯減刑條例第2 條第1 項第3 款、第7
  條、第9 條，判決如主文。
四本案經檢察官陳銘鋒到庭執行職務。
五當事人如不服本判決，應於判決送達後10日內，向本院提出上
  訴狀。
中　　華　　民　　國　　96　　年　　7 　　月　　31　　日
                  刑事第四庭  法  官      江翠萍
以上正本證明與原本無異。
如不服本判決，應於判決送達後10日內，向本院提出上訴狀。
                              書記官      陳慧玲
中　　華　　民　　國　　96　　年　　8 　　月　　1 　　日
附錄本案論罪科刑法條：
中華民國刑法第339條
意圖為自己或第三人不法之所有，以詐術使人將本人或第三人之
物交付者，處5 年以下有期徒刑、拘役或科或併科1 千元以下罰
金。
以前項方法得財產上不法之利益或使第三人得之者，亦同。
前二項之未遂犯罰之。
